臺灣高等法院刑事判決　　　　　　　　95年度上訴字第3109號
上　訴　人
即　被　告　甲○○
選任辯護人　侯傑中律師
　　　　　　林宇文律師
　　　　　　張漢榮律師
上　訴　人
即　被　告　戊○○
選任辯護人　許世正律師
上　訴　人
即　被　告　乙○○
　　　　　　　　　　（另案在臺灣宜蘭監獄執行中）
指定辯護人　本院公設辯護人　周君穎
上列上訴人因違反毒品危害防制條例案件，不服臺灣基隆地方法
院94年度訴字第926號，中華民國95年6月28日第一審判決（起
訴案號：臺灣基隆地方法院檢察署94年度偵字第488號、第1261
號），提起上訴，本院判決如下：
    主  文
原判決撤銷。
甲○○、戊○○、乙○○共同連續販賣第一級毒品，甲○○處有
期徒刑拾年；戊○○處有期徒刑捌年；乙○○處有期徒刑柒年陸
月。未扣案犯罪所得財物新臺幣肆仟元，及耳環壹對、項鍊壹條
、戒指壹只連帶沒收之，如全部或一部不能沒收時，其中新臺幣
肆仟元部分，以其財產抵償之，其中耳環壹對、項鍊壹條、戒指
壹只部分，追徵其價額。
    事  實
一、甲○○、戊○○係夫妻，與乙○○、真實姓名年籍不詳綽號
    「阿弟」之成年男子，明知海洛因係毒品危害防制條例第2
    條第1項第1款所定第一級毒品，共同意圖販賣第一級毒品海
    洛因營利，並基於概括之犯意，由甲○○於不詳時間，在不
    詳地點，向自稱「李士瑋」之成年男子販入第一級毒品海洛
    因，除供自行施用外，並將部分海洛因經戊○○或乙○○聯
    絡接洽，取得甲○○或戊○○同意，由乙○○或「阿弟」出
    面交付海洛因，及收取價款，而分別於下列時間、地點，以
    下列方式，共計6次出售予丙○○（綽號「雙溪」）：(一)民
    國94年1月5日上午8時38分許，丙○○以其所持用門號00000
    00000行動電話，撥打乙○○所持用門號0000000000行動電
    話，與乙○○聯繫購買海洛因，經乙○○以電話與甲○○所
    持用門號0000000000行動電話門號聯絡，甲○○要乙○○直
    接與戊○○接洽。乙○○於獲得戊○○允諾，自戊○○拿取
    數量不詳海洛因1包，於同日下午2時19分許，在臺北縣瑞芳
    火車站，交付丙○○，並向丙○○收取價金新臺幣（下同）
    1千元。(二)94年1月6日，丙○○又與乙○○電話聯絡購買海
    洛因。乙○○於同日下午4時35分許，以電話撥打戊○○所
    持用門號0000000000行動電話，告知戊○○，獲得戊○○同
    意出售，自戊○○拿取重量不詳海洛因1包，於同日下午5時
    38分許，在臺北縣瑞芳火車站，交付丙○○，並向丙○○收
    取價金1千元。(三)94年1月初某日（按係94年1月6日之後），
    丙○○聯絡戊○○購買價值1千元海洛因，並要以耳環1對支
    付價金。經戊○○於徵詢甲○○同意，由「阿弟」於同日不
    詳時間，在臺北縣瑞芳火車站，將重量不詳海洛因1包交付
    丙○○，並向丙○○收取耳環1對，充當價金。(四)94年1月初
    某日（丙○○以耳環1對購買海洛因以後），丙○○聯繫戊○○以項鍊1條、戒指1只，購買2千元海洛因，經戊○○徵
    詢甲○○同意，由「阿弟」於同日不詳時間，在臺北縣瑞芳
    火車站，交付重量不明海洛因1包予丙○○，並向丙○○收
    取項鍊1條及戒指1只，充當價金。(五)94年1月10日，丙○○
    聯繫戊○○購買1千元海洛因，由戊○○命乙○○於同日不
    詳時間，在臺北縣瑞芳火車站，將重量不明海洛因1包交付
    丙○○，並向丙○○收取價金1千元。(六)94年1月26日，丙○○向戊○○表示購買1千元海洛因，戊○○命「阿弟」於同
    日不詳時間，在臺北縣瑞芳火車站，將重量不明海洛因1包
    交付丙○○，並向丙○○收價金1千元。嗣經警於94年1月27
    日下午3時30分許，持搜索票至丙○○位於臺北縣貢寮鄉○○路13之1號住處，搜索查獲丙○○於94年1月26日購買取得
    而用剩之海洛因1包（淨重0.04公克，空包裝袋重0.18公克
    ），及丙○○所有供施用海洛因之注射針筒1支。
二、案經基隆市警察局移送臺灣基隆地方法院檢察署檢察官偵查
    起訴。
    理  由
一、(一)按被告以外之人於檢察事務官、司法警察官或司法警察調
    查中所為之陳述，與審判中不符者，其先前之陳述具有較可
    信之特別情況，且為證明犯罪事實存否所必要者，得為證據
    ，刑事訴訟法第159條之2，定有明文。證人丙○○於本院所
    為關於有無向上訴人即被告甲○○、戊○○、乙○○，及「
    阿弟」等人購買海洛因之陳述，核與其先前於警詢之陳述不
    符（詳後述）。而證人丙○○於警詢之陳述，其自承並無遭
    警方不法取供情形（見本院卷第147頁至第149頁），所為陳
    述應係出於自由意志無疑。而證人丙○○於本院係在被告甲○○、戊○○、乙○○面前陳述，既已事過境遷，考量隱惡
    揚善，原為人情之常，其要再次指證該等被告涉犯販賣第一
    級毒品重罪，心理不免受有極大壓力，難以期待據實陳述。
    而證人丙○○於警詢時，事出突然，不會有外界壓力，且不
    及考量人情或其他外力因素，較會據實陳述。足見證人丙○○先前於警詢之陳述，較諸於本院之陳述，有較可信之特別
    情況，依上開說明，得為證據。(二)按被告以外之人於偵查中
    向檢察官所為之陳述，除顯有不可信之情況者外，得為證據
    ，刑事訴訟法第159條之1第2項，有明文規定。證人丙○○
    於檢察官訊問時，經依法具結，用以擔保其陳述之真實性。
    且被告甲○○、戊○○、乙○○，均未提出證人丙○○於檢
    察官訊問時之陳述，有何顯不可信之情況。至於證人丙○○
    於本院雖指其當時有施用毒品所生戒斷症狀情形，惟其同時
    表明會只是發冷，思想不清楚，未有不能作筆錄情形（見本
    院卷第147、148頁），徵以其陳述內容，甚為明確具體（詳
    後述），並非含糊其詞，精神狀態應屬正常。足認證人丙○○於檢察官訊問時所為陳述，並無顯不可信之情況，依上開
    說明，得為證據。
二、偵查犯罪機關依法定程序實施通訊監察之錄音，如已踐行調
    查證據程序，固非不可採為認定犯罪事實之基礎，此觀刑事
    訴訟法第165條之1第2項規定自明。又依據通訊監察錄音製
    作之譯文，如僅為偵查犯罪機關單方面製作，而被告或訴訟
    關係人對其真實性復有爭執，法院自應依上開規定勘驗錄音
    以踐行調查證據之程序，以確認該通訊監察錄音譯文之真實
    性，定其取捨，不得逕以該通訊監察錄音譯文，採為認定被
    告有罪之基礎（最高法院93年度臺上字第6510號判決參照）
    。警察機關對犯罪嫌疑人依法實施通訊監察電話所製作之通
    訊監察錄音譯文，若被告有所爭執，而就通訊監監察錄音帶
    又無直接播放勘驗之困難，在未辨明該通訊監察錄音譯文之
    真正時，自不能遽以該通訊監察錄音譯文採為論罪之基礎（
    最高法院94年度臺上字第1270號判決參照）。則通訊監察錄
    音譯文倘係公務員依法定程序取得錄音，並據以製作成紀錄
    文書，而被告或訴訟關係人就其真實性復無爭執（即不否認
    譯文所載對話內容之真實性），依刑事訴訟法第159條之4第
    1款規定，得為證據。經查，警方依法聲請檢察官核發通訊
    監察書，對被告甲○○、戊○○、乙○○等人持用之行動電
    話實施通訊監察等情，有93年12月2日基檢清良聲監字第000
    213號、93年12月21日基檢清良聲監續字第000238號通訊監
    察書，在卷可稽（見偵字第488號卷第51頁至第54頁）。被
    告甲○○、戊○○、乙○○就關於其等販賣海洛因與丙○○
    之通訊監察錄音譯文，於原審及本院均未爭執其真實性，依
    上開說明，得為證據。至於被告甲○○、戊○○、乙○○就
    關於其等販賣海洛因與「阿批」、「三郎」、「興哥」之通
    訊監察錄音譯文，則於本院否認其真實性，而基隆市警察局
    表示該部分通訊監察錄音帶經找尋未獲，研判應已遺失等情
    ，有該局95年10月19日基警刑大偵三字第0950030297號函，
    在卷可憑（見本院卷第49頁）。既查無通訊監察錄音帶，可
    供勘驗，無以確認通訊監察譯文之真實性，依上開說明，該
    通訊監察譯文，應不得為證據。
三、被告甲○○、戊○○、乙○○及「阿弟」共同意圖營利，販
    賣海洛因與丙○○之事實，(一)證人丙○○於94年1月27日警
    詢證述：我所施用之海洛因係向甲○○、戊○○所購買，每
    次購買1千元或2千元不等。我是用電話與乙○○聯絡，乙○○再跟甲○○、戊○○聯絡後，與我相約在瑞芳火車站，在
    月台出口處，同時交付金錢，及取得交海洛因。我是以0000
    000000行動電話，與乙○○持用之0000000000行動電話聯絡
    。我找不到乙○○，就會直接與戊○○持用之0000000000行
    動電話聯絡，戊○○會叫「阿弟」送海洛因到瑞芳火車站月
    台出口處，交付給我。我今天被查獲之海洛因，就是昨天跟
    戊○○所購買等語（見偵字第488號卷第26頁至第29頁）。
    於94年3月11日警詢證述：我向甲○○、戊○○購買海洛因
    ，有2次是拿金飾交換，2次相隔約1星期。第1次是拿1對耳
    環，交換約1千元之海洛因，第2次是拿1條項鍊、1只戒指，
    交換約2千元之海洛因。這2次都是「阿弟」拿海洛因到瑞芳
    火車站交給我等語（見偵字第115、116頁）。於檢察官訊問
    時具結證稱：我有向戊○○購買海洛因，乙○○、「阿弟」
    都是甲○○、戊○○旁邊小弟，他們都稱呼我「雙溪」。我
    購買海洛因，是與戊○○或乙○○聯絡，每次購買1千元或2
    千元，乙○○或「阿弟」送海洛因到瑞芳火車站給我。我所
    說「四一」，「四」指海洛因，「一」指1千元，我於94年1
    月5日、6日都是拿1千元海洛因。我有2次以金飾向戊○○購
    買海洛因，第1次是1對耳環，交換1千元海洛因；第2次是1
    條項鍊、1只戒指，交換2千元海洛因，這2次都是「阿弟」
    拿海洛因給我。我於94年1月26日，向戊○○購買1千元海洛
    因，是「阿弟」拿到瑞芳火車站交給我等語（見偵字第488
    號卷第119頁至第123頁）。警方於94年1月27日下午3時30分
    許，持搜索票，至丙○○上開住處，搜索查獲之白粉1包，
    經法務部調查局鑑定結果，含海洛因成分（淨重0.04公克，
    空包裝袋重0.18公克）等情，有該局94年3月31日調科壹字
    第320002681號鑑定通知書，在卷可按（見原審卷一第131頁
    ）。(二)通訊監察錄音譯文顯示，就事實欄一、(一)部分：(1)94
    年1月5日上午8時38分28秒，證人丙○○以持用之000000000
    0行動電話與被告乙○○持用之0000000000行動電話通話內
    容：（證人丙○○）你跟戊○○講看看，能不能多給我一點
    。（被告乙○○）你說什麼？再講一次。（證人丙○○）看
    能不能多給一點，我要1千500元。（被告乙○○）好，1千
    500元（按依丙○○所述，實際上僅購買1千元）。(2)94年1
    月5日下午1時9分59秒，證人丙○○以持用之0000000000行
    動電話與被告乙○○持用之0000000000行動電話通話內容：
    （證人丙○○）我等一下過去方便嗎？（被告乙○○）你什
    麼時候過來？（證人丙○○）我這邊是下午1時51分電車，
    到那裡大約是下午2時。（被告乙○○）妳有跟她（按指戊○○）講嗎？（證人丙○○）沒有，我要「四一」。（被告
    乙○○）好。(3)94年1月5日下午1時19分37秒，被告乙○○
    以持用之0000000000行動電話與被告甲○○持用之00000000
    00行動電話通話內容：（被告乙○○）老大，「雙溪」2點
    多會過來。（被告甲○○）找詩萍就好了。（被告乙○○）
    好。(4)94年1月5日下午2時19分48秒，證人丙○○以持用之
    0000000000行動電話與被告乙○○持用之0000000000行動電
    話通話內容：（證人丙○○）到了。（被告乙○○）好；就
    事實欄一、(二)部分：(1)94年1月6日下午4時35分49秒，被告
    乙○○以持用之0000000000行動電話與被告戊○○持用之00
    00000000行動電話通話內容：（被告乙○○）「雙溪」那個
    要。（被告戊○○）你不會過來嗎？豬頭。(2)94年1月6日下
    午4時37分42秒，被告乙○○以持用之0000000000行動電話
    與證人丙○○持用之0000000000行動電話通話內容：（被告
    乙○○）妳可以過來了。（證人丙○○）喔。（被告乙○○
    ）多久會到。（證人丙○○）我看一下時刻表。(3)94年1 月
    6日下午4時37分42秒，證人丙○○以持用之0000000000行動
    電話與被告乙○○持用之0000000000行動電話通話內容：（
    證人丙○○）下午5時16分火車，下午5時38分就到了。（被
    告乙○○）好；就事實欄一、(五)部分：94年1月10日下午6時
    7分26秒，被告乙○○以持用之0000000000行動電話與被告
    戊○○持用之0000000000行動電話通話內容：（被告乙○○
    ）詩萍，「雙溪」說要「四一」。（被告戊○○）幾點到？
    （被告乙○○）下午7時4分。（被告戊○○）好。上開通訊
    監察錄音譯文經被告甲○○、戊○○、乙○○及證人丙○○
    確認無訛（見偵字第488號卷第102、103頁、第109頁至第11
    3頁、第120頁至第123頁、原審卷二第14、15頁、本院卷第1
    50頁）。上開通訊監察內容，核與證人丙○○證述情節，互
    核一致。(三)被告甲○○於警詢供述：我向「李志偉」（按即
    「李士瑋」，就購買對象姓名，被告甲○○前後供述有差異
    ）購買海洛因，每次新臺幣5萬元，約有5錢（按係18.75 公
    克）重。我買來供自己施用，會將多餘海洛因以每包0.3 公
    克左右轉讓給別人，價錢5百元至1千元不等（見偵字第1261
    號卷第21頁）。於檢察官訊問時供述：我都是向「智維」（
    按應係「李士瑋」）購買5萬元海洛因，如有人要，就給他
    們，但我有收錢。「智維」姓李，我不知名字怎麼寫。我賣
    海洛因給別人，乙○○幫我送海洛因及收錢，我知道我錯了
    。我有於94年1月6日，將海洛因交給乙○○轉賣丙○○，但
    乙○○拿項鍊、戒指回來，金額為3千元至3千500元（按應
    為「阿弟」，並非乙○○，詳後述）。我知道戊○○賣海洛
    因給丙○○，我因為家裡經濟不好，我又是獨子，才販賣海
    洛因（見94年度偵字第488號卷第79、80、112、11 3頁）。
    於檢察官聲請羈押，法官訊問時供述：我施用之海洛因，係
    向「李志偉」（按即「李士瑋」）購買，每次購買5萬元，
    重5錢。我本來是購買供自己施用，後來有朋友要，才賣給
    他們。我是使用0000000000、0000000000行動電話，我太太
    戊○○是使用0000000000、0000000000行動電話，我不喜歡
    接電話，都是戊○○接電話，叫乙○○拿海洛因給買方。我
    購買的海洛因很純，我以一比一比例，加入葡萄糖，再賣給
    別人。丙○○有向我買過等語（見聲羈字第16號卷第9頁至
    第11頁）。於原審供述：我向「李士瑋」拿海洛因，我之後
    有轉賣等語（見原審卷二第15頁）。(四)被告戊○○於警詢供
    述：丙○○有打電話向我調海洛因，我有幫她調4、5次，每
    次調1千元，有時我自己拿給丙○○，有時因為要照顧小孩
    ，叫乙○○拿給丙○○等語（見偵字第488號卷第15、16頁
    ）。於檢察官訊問時供述：我願意坦承，我稱呼丙○○「雙
    溪」，我有賣海洛因給她，我曾經叫乙○○將海洛因送到瑞
    芳火車站交給丙○○，她每次購買1千元或2千元。丙○○是
    打我持用之0000000000行動電話，與我聯絡，我會將甲○○
    施用之海洛因轉賣給丙○○。94年1月6日我與乙○○通話內
    容，是叫乙○○過來拿海洛因給丙○○。我因為要照顧小孩
    ，才要乙○○幫忙送海洛因給丙○○。我丈夫甲○○有施用
    海洛因，家裡環境也不好，我要養3個小孩，還要養公婆，
    而且公婆、小叔身體也不好，才販賣海洛因。丙○○有2次
    與我聯絡，以金飾購買海洛因，第1次是1對耳環，第2次是1
    條項鍊、1只戒指。這2次是「阿弟」將金飾交給我，金飾不
    知道在何處，找不到等語（見偵字第488號卷第109頁至第11
    3頁、第145、146、172頁）。於原審供述：我有於94年1月
    初，賣海洛因給丙○○，由「阿弟」交給丙○○，並收取1
    對耳環。我有於94年1月初，賣海洛因給丙○○，由「阿弟
    」交給丙○○，並收取項鍊、戒指，折價2千元。我有於94
    年1月10日賣海洛因給丙○○，由乙○○交給丙○○，並收
    取1千元等語（見原審卷二第19、20頁）。(五)被告乙○○於
    警詢供述：我幫忙甲○○、戊○○夫妻送海洛因，換取海洛
    因施用。我有幫甲○○、戊○○送海洛因給買方，每次1小
    包，收到錢交給戊○○。我有送海洛因給丙○○，所收金錢
    交給甲○○、戊○○等語（見偵字第488號卷第20、21、95
    、96頁）。於檢察官訊問時供述：我稱呼丙○○「雙溪」，
    我與丙○○在瑞芳火車站見面，我把海洛因交給她，她把錢
    交給我。看甲○○或戊○○誰在，就由誰交給我海洛因賣給
    丙○○。我把錢收回來，看甲○○、戊○○誰在，就交給誰
    。丙○○打電話給我，要向戊○○買海洛因，戊○○將海洛
    因交給我，我去瑞芳火車站交給丙○○。海洛因在戊○○處
    ，丙○○跟我聯絡要買海洛因，我都會跟戊○○聯絡，經過
    戊○○同意等語（見偵字第101頁至第103頁、第123、130、
    131頁）。於原審供述：我有於94年1月5日、1月6日、1月10
    日，依甲○○指示交付海洛因給丙○○，並收取金錢等語（
    見原審卷二第18頁至第20頁）。(六)被告甲○○、戊○○、乙○○於原審以證人身分，為交互詰問（見原審卷二第5頁至
    第12頁）。對照被告甲○○、戊○○、乙○○之供述，及證
    人丙○○之證詞，足認被告甲○○、戊○○、乙○○與「阿
    弟」，有犯意之聯絡，及行為之分擔。(七)如前所述，被告甲○○自承將海洛因以一比一比例，加入葡萄糖，再賣給別人
    。因為家裡經濟不好，又是獨子，才販賣海洛因等情。另被
    告戊○○坦承因被告甲○○有施用海洛因，家裡環境也不好
    ，我要養3個小孩，還要養公婆，而且公婆、小叔身體也不
    好，才販賣海洛因。足認被告甲○○、戊○○係意圖營利，
    販賣海洛因與丙○○。(八)事實欄一、(四)所示販賣海洛因行為
    ，交付丙○○海洛因，並向丙○○收取項鍊1條、戒指1只者
    ，被告甲○○雖曾供述係被告乙○○（見偵字第488號卷第
    112頁），然被告甲○○嗣供述其可能記錯（見偵字第488
    號卷第131頁），並經證人丙○○指明該次交易係「阿弟」
    出面，並非被告乙○○（見偵字第48 8號卷第119頁至第123
    頁），被告戊○○也供明係「阿弟」出面（見偵字第488號
    卷第146頁），另被告乙○○亦供述該次交易並非其出面（
    見偵字第488號卷第123頁）。綜上，上述交易應是「阿弟」
    前往交付海洛因，並收取金飾無訛，併予敘明。
四、訊據被告甲○○、戊○○、乙○○均否認共同販賣海洛因與
    丙○○，被告甲○○辯稱：我未販賣海洛因與丙○○，也沒
    有要乙○○拿海洛因與丙○○；被告戊○○辯稱：我沒有拿
    海洛因給丙○○，我是有拿海洛因給乙○○，但未獲利；被
    告乙○○辯稱：我是與丙○○合資購買海洛因，並非販賣。
    被告甲○○、戊○○也未請我拿海洛因與丙○○等語。
五、經查，證人丙○○於本院固證述係與被告乙○○合資購買海
    洛因，並未向被告甲○○、戊○○購買海洛因等情（見本院
    卷第147頁至第149頁），惟所證情節與通訊監察錄音譯文內
    容，及其於警詢、檢察官訊問所證述情節，明顯不合。且既
    稱合資購買，應係先交付金錢合資，於購買後，才分配海洛
    因方是，證人丙○○既然同時交付金錢，及取得海洛因，並
    非合資購買甚明。是證人丙○○於本院所證上情，核係迴護
    被告甲○○、戊○○、乙○○之詞，並不足取。另被告乙○○於原審以證人身分證述其未替被告甲○○、戊○○送海洛
    因與丙○○，係為報復被告甲○○、戊○○，才於檢察官訊
    問時誣指幫忙被告甲○○、戊○○送海洛因等語（見原審卷
    二第6頁）。惟被告乙○○未舉出具體事證，已嫌空言無憑
    。且被告乙○○亦不可僅能為報復被告甲○○、戊○○，而
    供述自己幫忙送海洛因與購買者丙○○，致自陷販賣第一級
    毒品之重罪之理，其所為證言，反於事理，並不可取。次查
    ，被告甲○○、戊○○、乙○○係共同意圖營利，販賣海洛
    因與丙○○等情，詳如三、(六)所述。復查，被告甲○○、戊○○、乙○○販賣海洛因與丙○○，已迭據其等於警詢及檢
    察官訊問時供明。綜上，被告甲○○、戊○○、乙○○空言
    翻異，乃畏罪卸責之詞，洵不可採。是以，事證明確，被告
    甲○○、戊○○、乙○○犯行，均堪認定，應依法論科。
六、核被告甲○○、戊○○、乙○○所為，係犯毒品危害防制條
    例第4條第1項之販賣第一級毒品罪。被告甲○○、戊○○、
    乙○○行為後，刑法第56條關於連續犯之規定，業於94年2
    月2日修正公布刪除，95年7月1日施行。連續犯依修正前規
    定，係論以一罪，於修正後原則上應數罪併罰，修正前規定
    有利於被告，依刑法第2條第1項規定，比較新、舊法結果，
    仍應適用被告行為時法律即舊法論以連續犯（最高法院95年
    第8次刑事庭會議決議參照）。爰依刑法第2條第1項前段規
    定，適用被告行為時即修正前連續犯之規定。至於刑法第28
    條關於共犯之規定，雖同經修正，惟該條原規定：「二人以
    上共同『實施』犯罪之行為者，皆為共同正犯。」，修正為
    ：「二人以上共同『實行』犯罪之行為者，皆為共同正犯。
    」原「實施」之概念，包含陰謀、預備、著手及實行等階段
    之行為，修正後僅共同實行犯罪行為，始成立共同正犯。是
    修正後共同正犯之範圍縮小，排除陰謀犯、預備犯之共同正
    犯。共同正犯之規定固有修正，但對被告甲○○、戊○○、
    乙○○有犯意之聯絡，行為之分擔，不論修正前後，均構成
    共同正犯，刑法第28條之修正，對於被告甲○○、戊○○、
    乙○○，並無有利或不利之影響，自無適用修正後刑法第2
    條第1項規定，為新、舊法比較適用之必要，應逕行適用修
    正後規定（最高法院95年度臺上字第5669號判決參照）。被
    告甲○○、戊○○、乙○○與「阿弟」間，有犯意之聯絡，
    及行為之分擔，均為共同正犯。被告乙○○、「阿弟」已參
    與交付毒品及收取價金之販賣第一級毒品之犯罪構成要件行
    為，應論以共同正犯（最高法院49年臺上字第77號判例參照
    ）。公訴意旨認被告乙○○係幫助犯，尚有未洽，附此敘明
    。被告甲○○、戊○○、乙○○及「阿弟」前後6次販賣海
    洛因犯行，時間緊接，手法相同，犯構成要件相同之罪名，
    顯係基於概括之犯意反覆所為，應依修正前刑法第56條規定
    論以連續犯，惟販賣第一級毒品罪之法定本刑為死刑或無期
    徒刑部分，依法均不得加重，故僅就得併科之罰金刑加重其
    刑。被告甲○○、戊○○、乙○○係為支應自己施用海洛因
    花費，鋌而走險，其等販賣海洛因數量甚微，所得僅區區4
    千元，及1對耳環、1條項鍊、1只戒指，獲利十分有限，倘
    處以法定最低本刑無期徒刑，仍嫌過苛，情輕法重，犯罪情
    狀顯可憫恕，爰均依刑法第59條規定，酌減其刑。被告甲○○、戊○○、乙○○行為後，刑法第64條第2項、65條第2項
    有關死刑、無期徒刑減輕之規定，死刑減輕者，由無期徒刑
    ，或15年以下12年以上有期徒刑，修正為無期徒刑；無期徒
    刑減輕者，由7年以上有期徒刑，修正為20年以下15年以上
    有期徒刑。比較修正前後規定，均以修正前規定有利於被告
    甲○○、戊○○、乙○○，爰依刑法第2條第1項前段規定，
    適用修正前規定。
七、原審以被告甲○○、戊○○、乙○○罪證明確，據以論罪科
    刑，固非無見。惟(一)不能證明被告甲○○、戊○○、乙○○
    販賣海洛因與「興哥」、「三郎」、「阿批」等人（理由詳
    後述）。原判決就該部分，併予論罪，即有未合。(二)犯販賣
    第一級毒品罪所得財物，沒收之，如全部或一部不能沒收時
    ，追徵其價額或以其財產抵償之，為毒品危害防制條例第19
    條第1項所明定。原判決認定被告甲○○、戊○○、乙○○
    販賣海洛因取得1對耳環、1條項鍊、1只戒指，而未依法宣
    告沒收之，並於全部或一部不能沒收時，追徵其價額，卻以
    推估之方式，認定該耳環、項鍊、戒指之價值共計3千元，
    而諭知沒收3千元，如全部或一部不能沒收時，以其財產抵
    償之，同有未合。被告甲○○、戊○○、乙○○上訴意旨，
    否認犯罪，指摘原判決不當，提起上訴，雖無理由，惟原判
    決既有上開可議之處，即屬無可維持，本院應予撤銷改判。
八、本院審酌被告甲○○、戊○○主謀販賣海洛因牟利，被告乙○○僅依被告甲○○、戊○○之指示交付海洛因，及收取價
    金，以獲取海洛因施用，參與程度較輕。被告甲○○、戊○○、乙○○販賣海洛因之數量不多，所得尚微，犯罪情節不
    重，及被告甲○○、戊○○、乙○○犯罪之動機、目的、手
    段，暨犯罪後態度等一切情狀，量處被告甲○○有期徒刑10
    年；被告戊○○有期徒刑8年；被告乙○○有期徒刑7年6月
    。販賣海洛因所得財物4千元，及耳環1對、項鍊1條、戒指1
    只，雖未扣案，仍應依毒品危害防制條例第19條第1項規定
    連帶沒收之，如全部或一部不能沒收時，其中4千元部分，
    以其財產抵償之，其中耳環1對、項鍊1條、戒指1只部分，
    ，應追徵其價額。至於在丙○○住處所查獲海洛因1包，係
    丙○○所購供施用之毒品，並非在被告甲○○、戊○○、乙○○處查獲之毒品，爰不依毒品危害防制條例第19條第1項
    規定，諭知沒收銷燬，應於丙○○所涉施用毒品案件中處理
    。另注射針筒1支，係丙○○施用海洛因所用之物，與被告
    甲○○、戊○○、乙○○所犯之罪無關，爰不諭知沒收，併
    予敘明。
九、公訴意旨另略以：被告甲○○、戊○○自93年12月底起，至
    94年1月27日止，販賣海洛因與「興哥」、「三郎」、「阿
    批」，因認被告甲○○、戊○○涉有毒品危害防制條例第4
    條第1項之販賣第一級毒品罪嫌；被告乙○○涉有幫助販賣
    第一級毒品罪嫌等語。
十、按被告或共犯之自白，不得作為有罪判決之唯一證據，仍應
    調查其他必要之證據，以察其是否與事實相符，刑事訴訟法
    第155條第2項，定有明文。
十一、公訴意旨認被告甲○○、戊○○涉有販賣海洛因與「興哥
      」、「三郎」、「阿批」之犯行，係以被告甲○○、戊○○、乙○○於警詢及檢察官訊問時之自白，及通訊監察錄
      音譯文，為其論據。
十二、經查，如二所述、被告甲○○、戊○○、乙○○，及「阿
      批」、「三郎」關於販賣海洛因與「阿批」、「三郎」、
      「興哥」之通訊監察錄音譯文，被告甲○○、戊○○、乙○○於本院否認其真實性。基隆市警察局表示該部分通訊
      監察錄音帶找尋未獲，研判應已遺失等情，有該局95年10
      月19日基警刑大偵三字第0950030297號函，在卷可憑（見
      本院卷第49頁）。既無通訊監察錄音帶，可供勘驗通訊內
      容，無以確認通訊監察譯文之真實性，依上開說明，應無
      證據能力。次查，證人即製作通訊監察譯文之警員丁○○
      雖於本院證述有關被告甲○○、戊○○販賣海洛因與「阿
      批」、「三郎」、「興哥」之通訊監察錄音譯文，係其於
      通訊監察時，當場依通話內容所製作等語（見本院卷第13
      4頁）。惟有關該部分通訊監察錄音譯文係(1)（「阿批」
      ）：翊維，我「阿批」，先拿1千。（被告乙○○）你人
      在哪裡？（「阿批」）OK這裡，快點。（被告乙○○）好
      。(2)（「三郎」）我「三郎」要1千，現金。（被告乙○○）等一下。（「三郎」）快一點。（被告乙○○）好。
      (3)（被告甲○○）「興哥」弄1個1千，錢我已經拿了。（
      被告戊○○）我又沒拿你鐵盒。（被告甲○○）免了。上
      開通話內容，尚屬語焉不詳。又不能查得「阿批」、「三
      郎」、「興哥」其人，以傳訊查證有無確實購買取得海洛
      因。既無其他佐證，依上開說明，自不能僅以被告甲○○
      、戊○○、乙○○於警詢及檢察官訊問時之自白，即據以
      認定被告甲○○、戊○○、乙○○有公訴意旨所指上開犯
      行。
十三、不能證明被告甲○○、戊○○、乙○○此部分犯罪，原應
      諭知無罪之判決。惟公訴意旨認此部分，與上開有罪部分
      ，有連續犯之裁判上一罪關係，爰不另為無罪之諭知。
據上論斷，應依刑事訴訟法第369條第1項前段、第364條、第299
條第1項前段，毒品危害防制條例第4條第1項、第19條第1項，刑
法第2條第1項前段、第11條前段、第28條、第59條，修正前刑法
第56條，判決如主文。
本案經檢察官鄭銘謙到庭執行職務。
中　　華　　民　　國　　96　　年　　5 　　月　　8 　　日
　　　　　　　　　刑事第十三庭審判長法  官  曾德水
                                    法  官  王炳梁
                                    法  官  李錦樑
以上正本證明與原本無異。
如不服本判決，應於收受送達後10日內向本院提出上訴書狀，其
未敘述上訴之理由者並得於提起上訴後10日內向本院補提理由書
（均須按他造當事人之人數附繕本）。
                                    書記官  吳金來
中　　華　　民　　國　　96　　年　　5 　　月　　8 　　日
附錄：本案論罪科刑法條全文：
毒品危害防制條例第4條第1項。
製造、運輸、販賣第一級毒品者，處死刑或無期徒刑；處無期徒
刑者，得併科新臺幣 1 千萬元以下罰金。
